臺中高等行政法院判決
　　　　　　　　　　　　　　　　　　 94年度訴字第00466號
　　　　　　　　　　　　　　　.
原　　　告　甲○○
被　　　告　財政部臺灣省中區國稅局
代　表　人　乙○○
訴訟代理人　丙○○
上列當事人間因贈與稅事件，原告不服財政部中華民國94年7月
20日台財訴字第09400132940號訴願決定，提起行政訴訟。本院
判決如下︰
　　主  文
原告之訴駁回。
訴訟費用由原告負擔。
　　事  實
一、事實概要：
    緣原告於民國（下同）89年9月15日將其所有坐落彰化縣員
    林鎮○○段638之1及639地號農業用地（下稱系爭土地）贈
    與其子許哲嘉，經被告所屬員林稽徵所核准不計入贈與總額
    ，並管制5年，嗣該農業用地於列管期間，因出售而移轉登
    記予訴外人胡玉滿及張良平，經被告所屬員林稽徵所通知限
    期恢復作農業使用，惟逾期仍未恢愎，被告所屬員林稽徵所
    乃按公告土地現值核定贈與總額新台幣（下同）7,124,250
    元，補徵應納稅額733,092元。原告不服，申經復查未獲變
    更，提起訴願亦遭決定駁回，遂提起本件行政訴訟。
二、兩造聲明：
    (一)原告聲明求為判決：訴願決定及原處分均撤銷。
　　(二)被告聲明求為判決：原告之訴駁回。
三、兩造陳述：
    (一)原告主張：
      1.本件原告於89年9月15日將系爭土地委託土地代書辦理
        贈與原告之子許哲嘉，原告合法繳納一切稅款在案，嗣
        許哲嘉於92年4月18日將系爭土地出售予胡玉滿、張良
        平，經合法辦理移轉登記並委任土地代書向被告提出申
        請，由被告審核課稅等程序，辦理繳納系爭土地移轉登
        記稅額，並依法於法定期間內繳納該稅額後，准予辦理
        移轉登記手續。
      2.本件系爭土地移轉登記因贈與，而不計入贈與總額，並
        管制5年，嗣於列管期間，仍未恢復，被告在審核當時
        即應依法駁回本件農地所有權移轉登記，惟被告卻仍在
        該農地申請移轉登記手續時，審核繳納稅額在案，令人
        質疑。又該農地出售他人，已經數年之久，被告雖稱本
        件係贈與民法第1138條所定繼承人之農業用地，該土地
        如繼續供農業使用不滿5年者，應追繳稅賦等語，惟該
        農地所有權移轉登記申請核課應繳稅權利及責任係被告
        ，在原告委任之土地代書送件至被告，被告應重視詳加
        調查審核，因人民申請農地出售根本不瞭解贈與稅相關
        規定，被告業已侵犯原告權利。
    (二)被告答辯：
      1.原告於89年9月15日將其所有系爭土地贈與其子許哲嘉
        ，經被告員林稽徵所核准不計入贈與總額，並管制5年
        ，嗣該農業用地於列管期間，經彰化縣稅捐稽徵處員林
        分處通報其於92年4月18日申報移轉上開地號土地予胡
        玉滿及張良平，案經被告所屬員林稽徵所通知限期恢復
        作農業使用，惟逾期仍未恢愎，該所乃按公告土地現值
        核定贈與總額7,124,250元，補徵應納稅額733,092元，
        並無不合。
      2.依遺產及贈與稅法第20條第1項第5款規定須補徵贈與稅
        之情形為：（一）須以作農業使用之農業用地為贈與標
        的。（二）須該作農業使用之農業用地受贈人自受贈之
        日起5年內，未將該土地繼續作農業使用且未在有關機
        關所令期限內恢復作農業使用，或雖在有關機關所令期
        限內已恢復作農業使用而再有未作農業使用情事。（三
        ）須非因該作農業使用之農業用地受贈人死亡、或該受
        贈土地被徵收、或依法變更為非農業用地者，亦即非因
        當事人不願作農業使用或土地用途已變更之事由為要件
        。按系爭土地業於92年5月12日由受贈人許哲嘉買賣移
        轉登記予胡玉滿及張良平，本件受贈人既將受贈農業用
        地於列管期間出售而喪失所有權，對該土地已無任何權
        能，自無從再將該土地繼續作農業使用，嗣經原查通知
        限期回復所有權登記並繼續作農業使用，惟逾期未回復
        ，有土地登記異動索引、謄本及被告所屬員林稽徵所92
        年5月1日中區國稅員林一字第0920013645號函附卷可稽
        。被告依前揭規定及財政部89年7月11日台財稅第00000
        00000號及91年10月28日台財稅字第910456668號函釋規
        定，核定補徵應納稅額，並無不合。
　　理  由
一、原告經合法通知，未於言詞辯論期日到場，核無民事訴訟法
    第386條各款所列情形之一，爰依被告之聲請，由其一造辯
    論而為判決。
二、按「左列各款不計入贈與總額．．．五作農業使用之農業用
    地及其地上農作物，贈與民法第1138條所定繼承人者，不計
    入其土地及地上農作物價值之全數。受贈人自受贈之日起5
    年內，未將該土地繼續作農業使用且未在有關機關所令期限
    內恢復作農業使用，或雖在有關機關所令期限內已恢復作農
    業使用而再有未作農業使用情事者，應追繳應納稅賦。但如
    因該受贈人死亡、該受贈土地被徵收或依法變更為非農業用
    地者，不在此限。」為遺產及贈與稅法第20條第1項第5款所
    明定。次按「有關依農業發展條例第38條暨遺產及贈與稅法
    第17條第1項第6款、第20條第1項第5款規定免徵遺產稅或贈
    與稅之農業用地，承受人於承受後5年內出售予他人時，應
    追繳應納稅賦。」、「依遺產及贈與稅法第17條第1項第6款
    或第20條第1項第5款規定免徵遺產稅或贈與稅之農業用地，
    於列管5年內經初次查獲承受人未將該農地繼續作農業使用
    ，其情形如係承受人將該農地移轉者，應限期令其回復所有
    權登記並繼續作農業使用，如未於期限內回復所有權登記並
    繼續作農業使用始予追繳稅賦。」為財政部89年7月11日台
    財稅字第0890453990號函及91年10月28日台財稅字第910456
    668號令所明釋。
三、本件原告於89年9月15日將其所有系爭土地贈與其子許哲嘉
    ，經被告所屬員林稽徵所核准不計入贈與總額，並管制5年
    ，嗣該農業用地於列管期間，經彰化縣稅捐稽徵處員林分處
    通報其於92年4月18日申報移轉上開地號土地予胡玉滿及張
    良平，案經被告所屬員林稽徵所通知限期恢復作農業使用，
    惟逾期仍未恢愎，該所乃按公告土地現值核定贈與總額7,12
    4,250元，補徵應納稅額733,092元。原告不服，循序提起本
    件訴訟，為如事實欄所載之主張。經查：
    (一)本件原告於89年9月15日將系爭土地贈與其子許嘉哲，並
      經被告列管5年，惟系爭土地業於92年5月12日由受贈人許
      哲嘉買賣移轉登記予胡玉滿及張良平，經原查通知限期回
      復所有權登記並繼續作農業使用，惟逾期未回復，有贈與
      稅申報書、贈與稅農業用地免徵案件管制登記簿、土地登
      記異動索引、謄本及被告所屬員林稽徵所92年5月1日中區
      國稅員林一字第0920013645號函附卷可稽。本件受贈人既
      將受贈農業用地於列管期間出售，又未能回復所有權登記
      並繼續作農業使用，依前揭規定，原核定補徵應納贈與稅
      額並無不合。
    (二)原告於訴願時既稱其因財務困難，遂將系爭土地出售清償
      ，此係其對所有權所為之處分行為，被告亦無任何理由可
      干涉原告出售系爭土地，原告主張被告在審核時未駁回系
      爭土地所有權移轉登記，業已侵犯其權利，顯無足採。
四、綜上所述，被告所為補徵原告贈與稅額733,092元之處分核
    無違誤。復查及訴願決定遞予維持，亦無不合。原告聲明求
    為撤銷為無理由，應予駁回。
據上論結，本件原告之訴為無理由，爰依行政訴訟法第218條、
第195條第1項後段、第98條第3項前段、民事訴訟法第385條第1
項前段判決如主文。
中　　華　　民　　國　　94　　年　　12　　月　　8　　 日
                第二庭審判長法  官　王　茂　修
                            法  官　莊　金　昌
                            法  官　王　德　麟
以上正本證明與原本無異。
如不服本判決，應於判決送達後20日內向本院提出上訴書狀，其
未表明上訴理由者，應於提起上訴後20日內向本院提出上訴理由
書（須依對造人數附具繕本）；如於本判決宣示或公告後送達前
提起上訴者，應於判決送達後20日內補提上訴理由書（須附繕本
）。未表明上訴理由者，逕以裁定駁回。提起上訴應預繳送達用
雙掛號郵票390元（34元及5元郵票各10份）。
中　　華　　民　　國　　94　　年　　12　　月　　8　　 日
　　　　　　　　　　　　　　書記官　詹　靜　宜
